【裁判字號】    98,消債抗,554
【裁判日期】    981106
【裁判案由】    聲請更生程序
【裁判全文】
臺灣高雄地方法院民事裁定           98年度消債抗字第554號
抗  告  人  乙○○
上列當事人因消費者債務清理事件聲請更生，對本院中華民國98
年9 月16日98年度消債更字第1085號裁定，提起抗告，本院裁定
如下：
    主  文
原裁定廢棄。
抗告人乙○○自民國九十八年十一月六日下午四時起開始更生程
序。
命司法事務官進行本件更生程序。
    理  由
一、抗告意旨略以：抗告人積欠金融機構及民間債務之無擔保或
    無優先權債務總額達新臺幣（下同）1,459,001 元，抗告人
    於消費者債務清理條例施行後，曾以書面向最大債權金融機
    構即萬泰商業銀行股份有限公司（下稱萬泰銀行）請求協商
    ，雖萬泰銀行願提供131 期、利率5 ％，月付6,000 元之還
    款方案，惟抗告人之薪資現已遭金融機構及民間債權人扣薪
    在案，於扣除生活必要費用與扶養費用後，應無餘力負擔該
    協商方案，原審認抗告人應能負擔萬泰銀行提供之協商方案
    ，逕駁回抗告人更生之聲請，顯有違誤，爰提起抗告，請求
    廢棄原裁定，並准予更生等語。
二、按債務人不能清償債務或有不能清償之虞者，得依消費者債
    務清理條例所定更生或清算程序，清理其債務。次按債務人
    無擔保或無優先權之債務總額未逾1,200 萬元者，於法院裁
    定開始清算程序或宣告破產前，得向法院聲請更生。又按法
    院開始更生程序之裁定，應載明其年、月、日、時，並即時
    發生效力。末按法院裁定開始更生或清算程序後，得命司法
    事務官進行更生或清算程序，必要時得選任律師、會計師或
    其他適當之自然人或法人一人為監督人或管理人。消費者債
    務清理條例第3 條、第16條第1 項、第42條第1 項、第45條
    第1 項分別定有明文。
三、經查：
  (一)抗告人於消費者債務清理條例公布施行後，向最大債權金融
    機構萬泰銀行請求共同協商債務清償方案，該行提供131 期
    、利率3 ％、按月清償6,000 元之方案，抗告人不接受此還
    款方案，該行於民國98年5 月20日以「要求折讓債權金額未
    為金融機構所接受」為由，通知協商不成立等情，有前置協
    商不成立通知書、本院公務電話紀錄附卷可參（見原審卷第
    12 、160至161 頁）。
  (二)抗告人主張現任職於賀引企業有限公司（下稱賀引公司），
    雖每月得領取薪資約34,000元，然薪資結構係底薪25,000元
    加計出差費，故實際薪資應不足34,000元。惟審酌抗告人之
    是否具有清償能力時，應依債務人之財產總收入為考量，否
    則即有逸漏、低估債務人還款能力之虞。準此，抗告人之薪
    資仍應以以34,000元計算之；另抗告人之薪資已遭國泰世華
    商業銀行股份有限公司（下稱國泰世華銀行）及民間債權人
    甲○○執行強制扣薪其3 分之1 之薪資，有中院民執98司執
    三字第20801 號、中院彥民執98司執三字第36496 號執行命
    令附卷可稽（本院卷第16至19頁），是以抗告人每月薪資為
    34,000元，遭強制執行扣薪後之薪資約22,667元，堪以認定
    。
  (三)抗告人主張每月另需負擔其父母親之扶養費用。抗告人之父
    親陳達民（36年11月13日生）、母親李金環（43年1 月10生
    ），96年、97年均無所得資料、名下無財產，有陳達民、李
    金環96年、97年綜合所得稅各類所得資料清單及財產歸屬清
    單、戶籍謄本附卷可稽（見原審卷第74至79頁、10頁）。其
    確有不能以自己財產維持生活之情形，需由抗告人支付撫養
    費，應可認定。陳達民、李金環除抗告人外另育有1 名子女
    甲○○，有家族系統表可參（見原審卷第69頁），則甲○○
    依法應與抗告人共同負擔扶養費用。抗告人主張每月支付其
    陳達民、李金環扶養費用各2,500 元，未逾內政部社會司所
    公告98年度高雄市每人每月最低生活費標準11,309元，故抗
    告人主張每月負擔父母親扶養費用各2,500 元，堪予採信。
  (四)抗告人業已負債達145 萬元以上，其本須以較低之標準生活
    而節忖開銷用以償債始符誠信，抗告人自不得以無負債人員
    之一般生活標準以上而同為要求。是以，抗告人之必要生活
    費，應以98年度高雄市每人每月最低生活費11,309元計算。
    因上開最低生活費係由內政部參照行政院主計處所公布當地
    區最近1 年平均每人消費支出百分之60定之，而平均每人消
    費支出之項目包括食品費、飲料費、菸草、衣著、鞋、襪類
    、房地租及水費、燃料和燈光、家具及家庭設備、家事管理
    、保健和醫療、運輸及通訊、娛樂教育和文化服務、雜項支
    出，本已涵蓋抗告人所主張之加油費、電信費、置裝費、勞
    健保費等生活需求，抗告人主張每月必要生活費用超出11,3
    09元部分，自無必要。另抗告人主張其因求學而有按月支出
    6,077 元教育費用之必要乙節，並出具正修科技大學學費繳
    費證明與學生證為證（見原審卷第98頁、122 頁），抗告人
    主張因求學而每月另需支出教育費用6,077 元，應可採信。
  (五)抗告人為一般消費者，並未從事營業。目前對金融機構所負
    無擔保或無優先權債務607,001 元、民間債權人甲○○之債
    務852,000 元，總額為1,459,001 元，名下無財產，現任職
    於賀引公司，在未遭債權人強制執行扣薪前平均每月薪資所
    得約34,000元，遭扣薪3 分之1 後約22,667元，有聯合徵信
    中心當事人查詢信用報告、財政部高雄市國稅局96年、97年
    度綜合所得稅各類所得資料清單、財政部高雄市國稅局財產
    歸屬資料清單、薪資轉帳存摺影本等資料可參。抗告人未遭
    強制執行扣薪前之每月所得約34,000元，扣除其個人必要生
    活費用11,309元、抗告人之教育費用6,077 元、父母親之扶
    養費用各2,500 元，固足以負擔萬泰銀行提供之協商方案每
    月清償6,000 元。然抗告人已經國泰世華銀行與甲○○執行
    扣薪在案，抗告人扣薪後每月薪資約22,667元，此收入扣除
    其個人生活費用11,309元、抗告人之教育費用6,077 元與父
    母親之扶養費用合計5,000 元後，已無法負擔最大債權銀行
    所提分130 期、利率5 ％、月付6,000 元之協商方案，其主
    張不能清償債務之事實，應可認定。
四、綜上所述，抗告人係一般消費者，並未從事營業，已有不能
    清償債務之情形。其中無擔保或無優先權之債務在1,200 萬
    元以下，並未經法院裁定開始清算程序或宣告破產，又查無
    消費者債務清理條例第6 條第3 項、第8 條或第46條各款所
    定駁回更生聲請之事由存在，則抗告人更生之聲請，核屬有
    據，自應准許。原審以抗告人每月收入約有34,000元，扣除
    每月必要支出後，剩餘11,614元，應可負擔萬泰銀行提出之
    上述協商債務清償方案，而認無不能清償或有不能清償之虞
    之情事，駁回抗告人更生之聲請。惟抗告人之薪資已遭國泰
    世華銀行與甲○○執行扣薪在案，依其扣薪後之收入情形，
    應無法負擔萬泰銀行所提之協商方案，原審未審酌此情，駁
    回抗告人之聲請，尚有未恰。抗告人提起抗告，求予廢棄，
    為有理由。爰廢棄原裁定，並依消費者債務清理條例第45條
    第1 項、第16條第1 項規定，准許抗告人更生之聲請，並命
    司法事務官進行本件更生程序。
五、依消費者債務清理條例第11條第2 項、第45條第1 項、第15
    條，民事訴訟法第495 條之1 第1 項、第450 條，裁定如主
    文。
中    華    民    國    98    年    11    月    6     日
                  民事第三庭    審判長法  官  朱玲瑤
                                      法  官  陳宛榆
                                      法  官  洪能超
上為正本係照原本作成。
本裁定不得抗告。
本裁定於98年11月6日下午4時公告。
中    華    民    國    98    年    11    月    6     日
                                      書記官  火秋予
附表一：無擔保債權人清冊
┌──┬────────────┬────────┐
│編號│債權人                  │金額（新臺幣）  │
├──┼────────────┼────────┤
│一  │萬泰銀行                │236,000元       │
├──┼────────────┼────────┤
│二  │國泰世華銀行            │151,592元       │
├──┼────────────┼────────┤
│三  │中國信託銀行            │219,409元       │
├──┼────────────┼────────┤
│四  │甲○○                  │852,000元       │
├──┴────────────┼────────┤
│  合               計         │1,459,001元     │
└───────────────┴────────┘


司法院資訊處製作；財團法人民間司法改革基金會備份。
